臺灣板橋地方法院刑事判決　　　　　　　95年度訴字第3896號
公　訴　人　臺灣板橋地方法院檢察署檢察官
被　　　告　乙○○
　　　　　　　　　　現於臺灣臺北監獄臺北分監另案執行中
　　　　　　辛○○
上列被告等因搶奪等案件，經檢察官提起公訴（95年度偵字第25
340 號）及移送併案（96年度偵字第3763號），本院判決如下：
    主  文
乙○○竊盜，累犯，處有期徒刑肆月，減為有期徒刑貳月；又共
同意圖為自己不法之所有，而搶奪他人之動產，累犯，處有期徒
刑壹年陸月，減為有期徒刑玖月；又竊盜，累犯，處有期徒刑陸
月，減為有期徒刑參月，扣案之機車鑰匙壹支沒收。應執行有期
徒刑壹年壹月，扣案之機車鑰匙壹支沒收。
辛○○無罪。
    事?實
一、乙○○前於民國92年間因竊盜案件，經本院以93年度易字第
    230 號判處有期徒刑2 年2 月確定在案，於95年5 月31日縮
    刑期滿執行完畢。詎仍不知悔改，竟基於意圖為自己不法之
    所有，於下列時間、地點為下列犯行：
    （一）於95年10月14日下午4 時許，在臺北縣三重市○○○
          路52巷4 號前，徒手竊取丁○○置於機車前方置物箱
          之皮包1 個（內有國民身分證、郵局提款卡及新台幣
          （下同）8,000 元等物），得手後隨即逃逸，所得並
          花用殆盡。
    （二）於95年10月25日下午2 時50分許，在臺北縣三重市○○○街8 號前，乙○○與另一姓名年籍不詳之成年人
          ，共同基於為自己子不法所有之犯意聯絡，共乘1 部
          車牌號碼不詳之重型機車，尾隨己○○所騎乘之機車
          ，趁己○○不及防備之際，自後方搶奪己○○所有放
          置於機車踏板上之皮包1 個（內有國民身分證、駕照
          、健保卡、行動電話2 支、信用卡及現金2,000 元等
          物），得手後隨即逃逸。
    （三）於95年10月30日晚上10時30分許，在臺北縣三重市○○路○ 段27號前，以自備之鑰匙，徒手竊取甲○○所
          有車牌號碼ARK -249號重型機車1 輛，得手後即騎乘
          竊得之機車前往搭載辛○○，嗣於同日晚間11時30分
          許，行經臺北縣三重市○○○路52巷11弄12號前，為
          警查獲，並扣得上開甲○○所有之機車1 輛、丁○○
          之國民身分證1 張、己○○之國民身分證、健保卡各
          1 張、駕駛執照2 張（業已分別發還甲○○等人）及
          乙○○所有供本件竊盜所用之上開鑰匙1支，始查知
          上情。
二、案經台北縣政府警察局三重分局報告台灣板橋地方法院檢察
    署檢察官偵查起訴及移送併案審理。
    理  由
壹、證據能力部分：
一、按被告以外之人（包括證人、鑑定人、告訴人、被害人及共
    同被告等）於審判外之陳述雖不符刑事訴訟法第159 條之1
    至之4 等4 條之規定，而經當事人於審判程序同意作為證據
    ，法院審酌該言詞陳述或書面陳述作成時之情況，認為適當
    者，亦得為證據；當事人、代理人或辯護人於法院調查證據
    時，知有刑事訴訟法第159 條第1 項不得為證據之情形，而
    未於言詞辯論終結前聲明異議者，視為有前項之同意，同法
    第159 條之5 定有明文。立法意旨在於傳聞證據未經當事人
    之反對詰問予以核實，原則上先予排除。惟若當事人已放棄
    反對詰問權，於審判程序中表明同意該等傳聞證據可作為證
    據；或於言詞辯論終結前未聲明異議，基於尊重當事人對傳
    聞證據之處分權，及證據資料愈豐富，愈有助於真實發見之
    理念，且強化言詞辯論主義，使訴訟程序得以順暢進行，上
    開傳聞證據亦均具有證據能力。經查，本案證人甲○○、丁○○、己○○、丙○○於警詢中之陳述，其性質雖屬傳聞證
    據，惟被告乙○○、辛○○對上開證據均未於言詞辯論終結
    前聲明異議，且經本院審酌該言詞作成時並無不當取供或其
    他非法之情況，亦無不適當之情形，揆諸前揭說明，上開證
    據應具證據能力。
二、按被告以外之人於檢察事務官、司法警察官或司法警察調查
    中所為之陳述，與審判中不符時，其先前之陳述具有較可信
    之特別情況，且為證明犯罪事實存否所必要者，得為證據，
    刑事訴訟法第159 條之2 定有明文。經查，公訴人以證人庚○○於警詢中之證詞為證據，被告2 人於本院準備程序就其
    證據能力雖未表示異議，然證人庚○○業於本院審理中作證
    ，其證述之內容經核與警詢中之證詞並無不符，其等警詢中
    之證詞已不具必要性，揆諸前揭規定，應認其警詢中之證詞
    不具有證據能力。
貳、被告乙○○部分：
一、上揭事實欄第一段（一）、（三）所載之竊盜犯行，業據被
    告乙○○於偵查及本院審理中坦承不諱，經核與證人即被害
    人甲○○、丁○○於警詢中證述之失竊情形相符，並有贓物
    認領保管單2 紙及照片8 幀在卷可憑，被告上開自白與事實
    相符，堪信為真實。本案事證明確，被告此部份竊盜犯行堪
    以認定，應予依法論科。
二、訊據被告乙○○雖矢口否認有何事實欄第一段（三）所示之
    搶奪犯行，辯稱：扣案之被害人己○○證件係由楊志忠及綽
    號「奧弟」之戊○○，於95年10月27日左右之中午，在伊之
    住處附近交付給伊的，並非伊搶奪被害人己○○之皮包云云
    ，然查：
（一）被害人己○○於95年10月25日下午2 時50分許，騎乘機車
      並放置皮包於腳踏板上，嗣行經臺北縣三重市○○○街8
      號前，遭2 名姓名年籍不詳之人，共乘1 部車牌號碼不詳
      之重型機車，自後方搶奪其皮包1 個一情，已據證人即被
      害人己○○於警詢中證述明確，堪信為真實。
（二）被害人己○○之身分證、駕照及健保卡等證件均在被告乙○○身上搜索而查獲，此有扣押物品目錄表及贓物認領保
      管單各1 份附卷可憑，加以門號0000000000號行動電話為
      被告乙○○平日所使用者，此為被告乙○○於本院準備程
      序中供述明白（本院卷一第52頁），而上開門號於95年10
      月25日14時40分50秒、14時41分31秒分別撥打電話與他人
      通話，發話基地台均在台北縣三重市○○○路51號，此有
      和信電訊股份有限公司96年2 月12日函覆之雙向通話明細
      表1 份附卷可查（本院卷一第62至66頁），而上開發話地
      點與案發地點三重市○○○街8 號距離不遠，亦有電子地
      圖網之地址搜尋結果1 份在卷可稽，顯見被告乙○○於接
      近案發時，身在案發附近，而足疑上開在被告乙○○扣得
      之被害人己○○證件，為其於案發時向被害人己○○搶奪
      而來。
（三）被害人己○○上開遭搶之皮包，內含身分證、駕駛執照、
      健保卡、信用卡4 張等物，此為證人己○○於警詢中證述
      明確，而前開遭搶之信用卡之一（卡號0000000000000000
      號，華僑商業銀行核發），於遭搶後之95年10月25日15時
      18分，遭他人在JOSS特約商店，盜刷6,800 元成功，另於
      同日15時47分在「工房倭人- 失控」特約商店，盜刷消費
      8,800 元，惟未成功等情，有華僑銀行信用卡中心損失明
      細表1 份在卷可佐（95年度偵字第25340 號卷第110 頁）
      ，而持上開信用卡消費之人即被告乙○○一節，已據證人
      庚○○於本院審理中證稱：伊在「工房倭人- 失控」擔任
      銷售員，在95年10月份，伊有看過被告乙○○拿信用卡到
      「工房倭人- 失控」刷卡消費，但被告呂震與所拿的第一
      張信用卡在刷卡機讀卡時，出現沒收此卡之警訊，伊第一
      次碰到這樣的情形，不知道該怎辦，所以將卡片還給被告
      乙○○，其表示可能是刷爆了，所以就再拿一張卡給伊，
      但第二張信用卡經刷卡機讀卡也未成功，被告乙○○詢問
      是否可以付現，伊回答可以，但被告乙○○就離開了。伊
      可以確認在庭之被告乙○○就是當時持卡消費之人等語（
      本院卷一第167 、168 頁），衡以證人庚○○能記住被告
      乙○○即為持卡消費之人，係因該店內之摩托車玩具屬於
      高單價之物品，一般顧客進入店中均先詢問後，考慮再三
      方會購買，不會一進入店中即表示要購買，但被告乙○○
      一進入店中即表示要購買，致證人庚○○感覺較為訝異，
      故特別注意被告乙○○之長相，亦據證人庚○○於偵查及
      本院審理中證述綦詳（95年度偵字第25340 號卷第123 頁
      、本院卷一第168 頁），堪信證人庚○○上開證詞為真實
      可採，被告確為持被害人己○○信用卡盜刷消費之人。被
      告雖辯稱：證人庚○○稱當時前往刷卡之人雖戴著安全帽
      ，但並未擋住耳際旁之頭髮，顯示該持卡盜刷之人留長頭
      髮，但伊在案發時剛出看守所不久，不可能會有長頭髮，
      顯然證人庚○○當時所見到之人並非伊云云，然證人庚○○於本院審理中亦證稱：伊當時對被告之眼睛特徵比較有
      印象，因為被告之眼球有點微凸等語（本院卷一第110 頁
      ），依常情，人之五官原則上為恆常不變，但人之頭髮長
      短則可以穿戴假髮而變更，因而證人庚○○依照被告乙○○之眼睛特徵而指認其維持卡消費之人，自可採信，雖其
      所述之頭髮長度與被告乙○○之頭髮長度不符，此或因被
      告乙○○戴假髮偽裝之結果，尚難據此認定其上開證詞不
      可採，被告前開辯詞，並不可信。
（四）被告雖辯稱：在其身上查獲之被害人己○○證件為案外人
      戊○○所交付云云，然查，被告上開所辯，業為證人戊○○於本院審理中證述時所否認（本院卷一第60至62頁），
      又證人楊志忠曾搭載證人戊○○前往找被告乙○○，並交
      付1 包物品一情，固據證人楊志忠於本院審理中證述明白
      （本院卷一第112 頁），然證人楊志忠亦證稱：該物品外
      觀上看起來好像彩色紙的東西，伊不知道那是什麼東西；
      伊沒有看過證人戊○○交付證件給被告乙○○等語（本院
      卷一第113 頁），故難僅以證人楊志忠上開證詞證明被告
      乙○○所辯為真實可採，況倘被告乙○○上開所述為真實
      ，則其收受之證件均非證人戊○○所有，其竟未感到怪異
      而仍收受之，已與常情不合，且據被告於本院審理中供述
      ，證人戊○○交付該證件之目的，係為請被告乙○○幫忙
      辦卡，然被告乙○○並非從事辦卡業務之人，亦無特殊管
      道可辦理，為被告乙○○所不否認，則倘上開證件確為證
      人戊○○所搶奪者，其必會小心謹慎使用該搶得之證件，
      以避免增加為警查知之危險，然證人戊○○卻將該證件任
      意交付並無辦卡管道之被告乙○○，此亦與常情不符，難
      認被告乙○○上開所辯為真實可採。
（五）綜上，被告乙○○於案發前身在案發現場附近，於案發後
      約1 小時後即持被害人己○○之信用卡至「工房倭人- 失
      控」消費盜刷惟未成功，且於受搜索時亦持有被害人己○○放置於被搶之皮包內之其餘證件，是均足認被告乙○○
      為搶奪被害人己○○物品之人。故被告乙○○另聲請由證
      人庚○○指認案外人戊○○是否為持被害人己○○消費之
      人，並無必要，本院爰不予調查，附此敘明。本案事證明
      確，被告乙○○搶奪犯行亦堪認定，應予依法稐科。
三、核被告乙○○所為，係犯刑法第320 條第1 項之竊盜罪（事
    實欄第一段（一）、（三）部分）、同法第325 條第1 項之
    搶奪罪（事實欄第一段（二）部分）。被告乙○○與姓名年
    籍不詳之成年人1 名就上開搶奪犯行，有犯意聯絡及行為分
    擔，為共同正犯。移送併案審理被告乙○○竊盜及搶奪犯行
    部分（即96年度偵字第3763號），與本案為同一案件，本院
    自應並予審酌。被告乙○○有事實欄所示之前科及執行紀錄
    ，有台灣高等法院被告前案紀錄表一份在卷可佐，其受有期
    徒刑之執行完畢，5 年以內故意再犯有期徒刑以上之罪，為
    累犯，均應依法加重其刑。被告乙○○上開所犯三罪間，犯
    意各別，行為互殊，應予分論併罰。爰審酌被告乙○○有竊
    盜、搶奪之前科紀錄，有前開刑案紀錄表可稽、其犯罪之動
    機、目的、手段、對被害人等之損害，及其犯罪後坦承竊盜
    犯行，惟否認搶奪犯行之態度等一切情狀，分別量處如主文
    所示之刑。又被告乙○○上開3 罪之犯罪時間均在96年4 月
    24 日 以前，均合於中華民國96年罪犯減刑條例第2 條第1
    項第3 款規定，應分別減其宣告刑期2 分之1 ，並定其應執
    行之刑。至扣案之機車鑰匙1 支，為被告乙○○所有且供犯
    事實欄第一段（三）所示之竊盜罪所用之物，業據被告乙○○供認在卷，爰依刑法第38條第1 項第2 款規定宣告沒收。
    另扣案之手機3 支，雖為被告乙○○所有，然並無證據證明
    係供其犯本案所用之物，爰不予沒收，附此敘明。
貳、被告辛○○部分
一、公訴意旨略以：被告辛○○基於意圖為自己不法所有之犯意
    聯絡，與被告乙○○共同為下列之犯行：
（一）於95年10月14日下午4 時許，在臺北縣三重市○○○路52
      巷4 號前，由被告辛○○在旁把風，被告乙○○竊取被害
      人丁○○置於機車前方置物箱之皮包一個（內有國民身分
      證、郵局提款卡及8,000 元等物），得手後隨即逃逸；因
      認被告辛○○涉犯刑法第320 條第1 項之竊盜罪云云。
（二）於95年10月25日下午2 時50分許，在臺北縣三重市○○○
      街8 號前，由被告乙○○、辛○○共乘一部車號不詳之重
      型機車，尾隨被害人己○○，並從後搶奪被害人己○○所
      有之皮包1 個（內有國民身分證、駕照、健保卡、行動電
      話2支、信用卡及現金2,000元等物，得手後隨即逃逸；因
      認被告辛○○涉犯刑法第325條第1項之搶奪罪云云。
（三）於95年10月30日晚上10時30分許，在臺北縣三重市○○路
      ○ 段27號前，由被告辛○○在旁把風，被告乙○○則以自
      備之鑰匙，竊取被害人甲○○所有車號ARX -249號重型機
      車，得手後即共乘竊得之重型機車，嗣於95年10月30日晚
      上11時30分許，行經臺北縣三重市○○○路52巷11弄12號
      前，為警查獲，並扣得上開竊得之重型機車1 輛、被害人
      被害人丁○○之國民身分證、己○○之國民身分證、駕照
      2 張、健保卡，因認被告辛○○涉犯刑法第320 條第1 項
      之竊盜罪云云。
二、按犯罪事實應依證據認定之，無證據不得認定其犯罪事實；
    又不能證明被告犯罪者，應諭知被告無罪之判決，刑事訴訟
    法第154 條第2 項、第301 條第1 項分別定有明文。而事實
    之認定，應憑證據，如未發現相當證據或證據不足以證明，
    自不能以推測或擬制之方法，為裁判基礎。再認定不利於被
    告之事實，須依積極證據，苟積極證據不足為不利於被告事
    實之認定時，即應為有利於被告之認定，更不必有何有利之
    證據；又所謂「積極證據足以為不利被告事實之認定」係指
    據為訴訟上證明之全盤證據資料，在客觀上已達於通常一般
    之人均不致於有所懷疑，而得確信被告確曾犯罪之程度，若
    未達到此一程度，而有合理懷疑之存在時，即無從為有罪之
    認定，最高法院40年臺上字第86號、30年上字第816 號、76
    年臺上字第4986號判例可資參照。
三、公訴人認被告辛○○涉犯上開罪嫌，係以證人即被害人丁○○、己○○、甲○○於警詢中之證詞，證人丙○○、庚○○
    於警詢及偵查中之證詞、贓物認領保管單3 紙及照片數幀為
    其主要證據，然查：
（一）證人丁○○於警詢中證稱：伊之皮包1 個（內含身分證、
      提款卡及現金8,000 元），係放置於機車置物箱內，於95
      年10月14日在台北縣三重市○○○路52巷4 號前失竊等語
      （95年度偵字第25340 號偵卷第20頁），另證人甲○○於
      警詢中證稱：伊所有之車牌號碼ARX -249號重型機車，於
      95 年10 月30日晚上10時30分許，在臺北縣三重市○○路
      ○ 段27號前遭竊等語（上開偵卷第25頁），堪信被害人丁○○之財物及被害人甲○○之機車均有失竊之情形，然此
      尚無從據以證明其均為被告辛○○與被告乙○○共同竊取
      。
（二）被告乙○○於95年10月30日23時30分許，騎乘上開失竊之
      機車，搭載被告辛○○，行經臺北縣三重市○○○路52巷
      11弄12號前，為警查獲，並於被告乙○○身上查獲被害人
      丁○○上開失竊之身分證1 張，嗣上開失竊之機車及丁○○證件分別經被害人丁○○、甲○○領回一情，有搜索扣
      押筆錄1 份及贓物認領保管單2 份在卷可查，惟上開物品
      均為被告乙○○所竊取，業據被告乙○○於本院審理中坦
      承不諱，詳如上述，而被告乙○○於偵查及本院審理中均
      供稱：竊盜案件均由伊一個人去偷的，被告辛○○並沒有
      把風，亦不知情等語（95年度偵字第25340 號卷第71 頁
      、本院卷一第69頁），故被告乙○○於上開時間、地點遭
      查獲時，被告辛○○雖在場，然尚不能據以認定其亦有參
      與竊盜之犯行。
（三）被害人己○○於95年10月25日下午2 時50分許，在臺北縣
      三重市○○○街8 號前，遭2 名姓名年籍不詳之人共乘一
      部機車，自後方搶奪其所有之皮包1 個等情，固據證人即
      被害人己○○於警詢中證述明白（95年度偵字第25340 號
      卷第23、24頁），然證人己○○於警詢中並未指認被告辛○○即為搶奪其皮包之人，故其上開證詞僅能證明其遭搶
      奪之事實，無從據以認定被告辛○○有何搶奪犯行。
（四）證人丙○○於警詢中證稱：持被害人己○○信用卡消費之
      人為1 名男子，但無法確認為何人等語（95年度偵字第25
      340號卷第113頁）；證人庚○○於本院審理中則證述持被
      害人己○○信用卡消費之人為被告乙○○，詳如前述，故
      上開證人之證詞，亦無從據以認定被告辛○○有何搶奪犯
      行。
（五）被害人己○○之身分證、駕駛執照及健保卡等物，於上揭
      時間、地點經警在被告乙○○身上所查獲，並經被害人己○○領回，此有搜索扣押筆錄及贓物認領保管單各1 份附
      卷可佐，然此僅能據以認定被告乙○○有搶奪犯行，詳如
      上述，自難據以認定被告辛○○亦有參與搶奪之犯行。
（五）綜上，依公訴人所舉之證據，僅能證明被告乙○○竊取被
      害人丁○○及甲○○物品，並搶奪被害人己○○之物等事
      實，然並無證據證明被告辛○○亦有參與竊盜或搶奪之犯
      行，此外，復查無其他積極證據足資認定被告辛○○有何
      公訴人所指犯行，揆諸首揭說明，自應為其無罪之諭知。
      至移送併案關於被告辛○○竊盜及搶奪犯行（即96年度偵
      字第3763號），因被告辛○○業經判決無罪，本院自無從
      併予審理，此部份自應退回原偵查機關，併此敘明。
據上論斷，應依刑事訴訟法第299 條第1 項前段、第301 條第1
項，刑法第28條、第320 條第1 項、第325 條第1 項、第47 條
第1 項、第38條第1 項第2 款、第51條第5 款，中華民國96 年
罪犯減刑條例第2 條第1 項第3 款、第7 條第1 項，判決如主文
。
本案經檢察官陳旻源到庭執行職務。
中　　華　　民　　國　　96　　年　　10　　月　　23　　日
                  台灣板橋地方法院刑事第十三庭
                      審判長法  官  李麗珠
                            法  官  許映鈞
                            法　官  俞秀美
以上正本證明與原本無異。
如不服本判決應於送達後10日內向本院提出上訴狀。
                            書記官  謝怡貞
中　　華　　民　　國　　96　　年　　10　　月　　23　　日
附錄本案論罪科刑法條全文：
中華民國刑法第320條第1項
意圖為自己或第三人不法之所有，而竊取他人之動產者，為竊盜
罪，處5 年以下有期徒刑、拘役或5 百元以下罰金。
刑法第325 條第1 項
意圖為自己或第三人不法之所有，而搶奪他人之動產者，處6 月
以上、5 年以下有期徒刑。
